【裁判字號】    89,訴,2555
【裁判日期】    900427
【裁判案由】    偽造有價證券等
【裁判全文】
臺灣臺中地方法院刑事判決                        八十九年度訴字第二五五五號
    公  訴  人  台灣台中地方法院檢察署檢察官
    被      告  辛○○
    選任辯護人  甘龍強
右列被告因偽造有價證券等案件，經檢察官提起公訴（八十九年度偵緝字第三六五號
），本院判決如左：
    主  文
辛○○連續意圖為自己不法之所有，以詐術使人將本人之物交付，處有期徒刑參年陸
月。
    事  實
一、辛○○前於民國八十、八十四間，因犯偽造有價證券等罪，經法院分別判處有期
    徒刑二年及五年五月確定，甫於八十五年八月二十日假釋出獄，縮短刑期假釋期
    滿之日為九十年四月十七日，其於假釋期間內，與丙○○自八十六年年中起，同
    居在台中市○○路八一四號六樓，並在台中市○○路○段三十五號共同經營「慶
    豐ＫＴＶ」，兩人之財務，均由辛○○管理，丙○○並將其向美商花旗銀行台中
    分行所開立之第○–六六○九七三–五三二號，及向第七商業銀行港路分行所開
    立之第八七三三–○號支票存款帳戶所申領之空白支票及印章，交由辛○○管理
    使用，八十七年一月間起，辛○○自身及所經管之財務發生問題，其所管理使用
    之上開花旗銀行支票存款帳戶，自八十七年一月九日起，即已開始發生退票而須
    調現補足款項之情形，辛○○亦明知財務狀況已形惡化而無清償能力，竟基於意
    圖為自己不法所有之概括犯意，自八十七年七月間起，佯稱為「蜜雪爾服飾」中
    部地區總代理，且在南部地區從事大筆不動產投資為由，親自或分別經由不知情
    之何麗鳳、鐘錦霞等人介紹，而向己○○、庚○○、丁○○、戊○○，林辰緯（
    原名乙○○）等人陸續借貸款項多筆，總金額高達新台幣（下同）數千萬元以上
    （因借貸次數頻繁，且參差有借新還舊情形，加以己○○等人並未留存詳細之借
    貸還款憑證，致無從正確核算實際借貸之金額），辛○○除以其所管理使用之上
    開丙○○所有花旗銀行及第七商業銀行支票供為借款擔保外，並另向不知情之友
    人湯之盤調借支票而持向林辰緯借款，己○○等人均不疑有他，乃分別多次交付
    借貸款項予辛○○，辛○○則將借貸所得款項供己花用，另則加以隱匿而流向不
  明。嗣因辛○○未再依期清償借款本息，己○○等人為確保債權，乃與辛○○進
    行借款會帳，彙算後，辛○○乃自不詳姓名之人處，取得如附表一至五所示「楊
    順仁」等人頭支票詐騙集團以人頭向金融機構開立之張進添、大拇指便利商店等
    人頭支票（俗稱芭樂票），並於票據背面以其偏名「鄭淑惠」背書後，交付予己○○等人收執以求搪塞，惟屆票期，經己○○等人提示付款均遭退票，辛○○復
    避不見面，己○○等人始知受騙，案經己○○等人提出告訴後，辛○○均未到台
    灣台中地方法院檢察署應訊，經該署發佈通緝，始於八十九年五月十八日二十三
    時三十分許，為警依己○○之報案內容，在辛○○與丙○○同居之台中市○○路
    八一四號六樓將其逮捕，始行到案。
二、案經告訴人己○○、戊○○、丁○○、庚○○訴請法務部調查局台中縣調查站移
    送及告訴人林辰緯訴請台灣台中地方法院檢察署檢察官偵查起訴。
    理  由
一、訊之被告辛○○固坦承有向告訴人己○○等人借貸款項，並交付如附表一至五所
    示支票予告訴人己○○等人收執之事實，惟矢口否認有何詐欺犯行，並辯稱：伊
    向告訴人己○○等人借款，原均有按期支付本息，惟所貸得之款項，伊轉投資於
    友人甲○○，因遭甲○○拖累，始無力繼續清償，至於如附表一至五所示之大拇
    指便利商店等支票，均是甲○○交付予伊，供為投資還款之用，伊始轉交告訴人
    己○○等人，伊不知係人頭支票等語。經查：
    （一）右開犯罪事實，業據告訴人己○○、戊○○、丁○○、庚○○、林辰緯等
          人，分別於法務部調查局台中縣調查站訊問中、台灣台中地方法院檢察署
          檢察官偵查中及本院審理中指訴明確，核與證人湯之盤於偵查中所證述：
          被告辛○○確有向其借票之證言相符，並有如附表一至五所示退票支票影
          本及被告辛○○所另簽發之擔保本票影本在卷可證，信屬實在。
    （二）次查，被告辛○○與證人丙○○同居三年多，同居地點為台中市○○路八
          一四號六樓，且在台中市○○路共同經營「慶豐ＫＴＶ」，兩人之財務均
          由被告辛○○管理一節，除據證人丙○○證述在卷外，亦為被告辛○○所
          承認，而證人丙○○向美商花旗銀行台中分行所開立之第○–六六○九七
          三–五三二號支票存款帳戶，自八十五年三月二十八日起，每月均有持續
          使用支票之支票兌現情形，然自八十七年一月九日起，證人丙○○名義之
          上開花旗銀行支票存款帳戶，即開始發生退票而須調現補足款項之情況，
          八十七年十月至十二月間，更發生大量退票之情形，並自八十八年一月一
          日起遭拒絕往來等情，有花旗銀行函送之綜合月結單及退票紀錄一份在卷
          可稽，足見被告辛○○所經管之財務，於八十七年七月間起向告訴人陳琪
          美等人陸續借貸款項時，即已惡化無誤。
    （三）另查，被告辛○○雖辯稱：其向告訴人己○○等人貸得之款項均轉投資於
          友人甲○○，惟遭甲○○拖累，始無力繼續清償，如附表一至五所示之大
          拇指便利商店等人頭支票，亦均係甲○○所交付等語。然查，被告辛○○
          經本院諭令提出其與證人甲○○間之投資憑證時，竟謂：除如附表一至五
          所示之人頭支票外，並無其他證據可供為證。又查，依告訴人己○○等人
          所提出之上開退票支票影本及被告辛○○所另簽發之擔保本票影本之面額
          計算，被告辛○○向告訴人己○○等人所貸得之款項金額，高達數千萬元
          以上，以如此高額之轉投資，其與所稱之證人甲○○間，竟無任何憑證可
          資為證，實與常情有違；又如附表一至五所示之發票人張進添、大拇指便
          利商店、菱威通訊企業社、安誠裝潢有限公司、何慶銓、林廷陸、陳明亮
          、甫雄裝潢有限公司、宏蕎裝潢有限公司、薛文卿、王小祥、樹磊有限公
          司、威星企業社、光義有限公司之支票，均係人頭支票，其中之安誠裝潢
          有限公司、陳明亮、甫雄裝潢有限公司，宏蕎裝潢有限公司等支票，更係
          「楊順仁」人頭支票集團所使用之人頭支票一節，有台灣台中地方法院檢
          察署八十八年度偵字第一三五三九號起訴書一份在卷可參；另被告辛○○
          自承長期使用支票，則其對收受支票時，如非發票人本人交付之支票，於
          交易習慣上，均會要求持票人於票據背面為背書行為後，始行收受，然如
          附表一至五所示發票人張進添、大拇指便利商店等人頭支票上，均無余寶
          旻之背書，顯與票據交易習慣不符；且被告辛○○既辯稱如附表一至五所
          示發票人張進添、大拇指便利商店等人頭支票均係證人甲○○所交付，並
          於本院依職權調取證人甲○○之年籍資料後、於本院審理中一再表示將對
          證人甲○○提出告訴，惟迄本案辯論終結，均未對證人甲○○實際提出告
          訴，亦未曾就其所辯之轉投資款項，對證人甲○○循任何法律途徑謀求追
          索，證人甲○○經本院傳喚亦未到庭應訊，所辯遭證人甲○○拖累，始無
          力繼續清償，如附表一至五所示發票人張進添、大拇指便利商店等人頭支
          票，均係證人甲○○所交付等語，應係卸責之詞，不足採信。本案事證明
          確，被告辛○○上開犯行，足以認定。
二、核被告辛○○所為，係犯刑法第三百三十九條第一項之詐欺取財罪，其先後多次
    犯行，時間緊接、手法相同、且觸犯同一罪名，顯係基於概括犯意反覆為之，為
    連續犯，應依刑法第五十六條規定，論以一罪並加重其刑。爰審酌被告辛○○前
    於民國八十年、八十四間，即因犯偽造有價證券等罪，經法院分別判處有期徒刑
    二年及五年五月確定，甫於八十五年八月二十日假釋出獄，縮短刑期假釋期滿之
    日為九十年四月十七日，其於假釋期間內，再犯本罪，雖不構成累犯，但足見其
    不知悔改，且參酌其犯罪之動機、目的在圖一己私利，詐騙所得金額高達數千萬
    元之鉅，復持人頭支票供為還款搪塞，而對社會經濟及交易信用形成重大危害，
    加以其犯後未能坦承犯行，且飾詞卸責，復未供明借款之真正流向，並清償所欠
    款項等一切情狀，量處如主文所示之刑。
三、公訴意旨另以：被告辛○○趁其同居人丙○○不注意之際，盜用證人丙○○所有
    上開第七商業銀行港路分行及美商花旗銀行台中分行之支票及印章，而未經丙○○同意，在如附表一、四、五所示以丙○○為發票人之支票上，偽簽證人丙○○
    簽名或盜用丙○○之印章及填載金額、發票日而偽造如附表一、四、五所示丙○○為發票人之支票後，持向告訴人己○○、庚○○、林辰緯等人行使而調借現金
    ，因認被告辛○○另涉犯刑法第二百零一條第一、二項連續偽造有價證券罪嫌，
    且與前開連續詐欺取財罪間，有方法結果之牽連關係，為牽連犯，應從一重之連
    續偽造有價證券罪處斷等語。
    （一）惟按，犯罪事實應依證據認定之，無證據不得推定其犯罪事實；又不能證
          明犯罪者，應諭知無罪之判決，刑事訴訟法第一百五十四條及第三百零一
          條第一項分別定有明文。又認定不利於被告之事實，須依積極證據，苟積
          極證據不足為不利於被告事實之認定時，即應為有利於被告之認定，更不
          必有何有利之證據（最高法院三十年度上字第一六號判例參照）。本件公
          訴人認被告辛○○涉有連續偽造有價證券罪嫌，無非係以如附表一、四、
          五所示證人丙○○名義之支票，均係被告辛○○所簽發，及證人丙○○所
          證稱未曾授權被告辛○○簽發等語，為其主要論據。
    （二）惟訊之被告辛○○堅詞否認有偽造有價證券之犯行，並辯稱：伊原即得證
          人丙○○之同意而使用上開支票存款帳戶之支票，伊並無偽造犯行等語。
          經查：
          (1)、被告辛○○與證人丙○○自八十六年年中起，即同居在台中市○○路
              八一四號六樓，並在台中市○○路○段三十五號共同經營「慶豐ＫＴ
              Ｖ」，同居期間內，兩人之財務，均由被告辛○○負責管理等情，為
              證人丙○○所不否認，其二人之關係至為密切，自不待言。
          (2)、次查，證人丙○○自承：上開美商花旗銀行台中分行所開立之第○–
              六六○九七三–五三二號及第七商業銀行港路分行所開立之第八七三
              三–○號支票存款帳戶，均係其本人所開立；並另謂：伊自八十六年
              年中與被告辛○○同居後，即未曾再開立任何支票，之前亦很少使用
              支票等語（見本院八十九年十一月八日審判筆錄）；繼於本院八十九
              年十一月二十二日審理中則改稱：伊共用過二、三本支票本，用到八
              十六年年底。所述支票使用情形先後不一；另依花旗銀行台中分行及
              第七商業銀行所提供證人丙○○上開支票存款帳戶之往來明細紀錄，
              上開花旗銀行帳戶係於八十五年三月二十一日開戶；第七商業銀行之
              帳戶，則係於八十七年十一月六日開戶；其中花旗銀行之上開帳戶自
              八十五年三月二十八日起，即開始每月均有支票兌現之持續使用支票
              情形，截至八十六年六月三十日止，計有四十五張支票經提示而兌現
              ，此與證人丙○○原先所稱：八十六年年中與被告辛○○同居前很少
              使用支票一語，並不符合。
          (3)、又查，上開花旗銀行支票存款帳戶，截至八十八年一月一日遭拒絕往
              來為止，合計向花旗銀行領用八百八十五張空白支票，且約定以簽名
              方式簽發支票。證人丙○○雖證稱伊自八十六年年中與被告辛○○同
              居後，即未曾再開立任何支票，則被告辛○○果未得證人丙○○之告
              知，如何知悉證人丙○○與花旗銀行上開支票存款帳戶間之約定簽名
方式？又如何得以向花旗銀行續領其後之八百餘張空白支票？且自八
              十六年年中起，被告辛○○以證人丙○○名義所開立之支票，至八十
              八年一月一日遭拒絕往來時止，上開花旗銀行之支票存款帳戶合計兌
              現六百張支票，以如此龐大之使用量，加以證人丙○○與被告辛○○
              復屬日夜相處之同居關係，證人丙○○所稱其不知被告辛○○以其名
              義簽發支票等語，實屬匪夷所思。況其間自八十七年一月間起，上開
              支票存款帳戶即有支票退票而須調現補足款項之情事，參諸銀行作業
              實務慣例，遇此情形，均會通知發票人，則證人丙○○聲稱其至八十
              八年一月間，始知被告辛○○以其名義簽發支票等語，顯非實在。
          (4)、再者，第七商業銀行上開支票存款帳戶部分，證人丙○○既稱伊自八
              十六年年中起與被告辛○○同居後，或八十六年底起，伊即未曾再開
              立任何支票，則其既無使用支票之需求？又何須於八十七年十一月六
              日另向第七商業銀行開立支票存款帳戶，並領用空白支票五十張？且
              上開支票於八十七年底、八十八年初發生退票情事後，證人丙○○經
              告訴人林辰緯提出告訴後，於檢察官訊問時供稱：伊自退票後一個月
              ，即與被告辛○○不再同居，惟被告辛○○經告訴人己○○等人提出
              告訴後，均未到台灣台中地方法院檢察署應訊，嗣經該署發佈通緝，
              而於八十九年五月十八日二十三時三十分許，為警依告訴人己○○之
              報案，而在被告辛○○與證人丙○○同居之台中市○○路八一四號六
              樓逮捕被告辛○○，有臨檢紀錄表一份可證（見八十九年度偵緝字第
              三六五號偵查卷第十二頁），顯見證人丙○○與被告辛○○迄八十九
              年五月十八日時，仍同居一處，足見證人丙○○所稱上開支票均係遭
              被告辛○○盜開一語，應係為求圖免除自身之票據責任，而為未曾授
              權被告辛○○開立支票之不實證言，自不足採為對被告辛○○不利之
              認定，被告辛○○上開曾得證人丙○○授權之辯解，應可採信。尚難
              認被告辛○○有公訴人所指偽造有價證券之犯行；此外，本院復查無
              其他確切證據，足證被告辛○○有公訴人所指偽造有價證券犯行，不
  能證明被告犯罪，本應為其被訴偽造有價證券罪嫌部分無罪之諭知，
              然因公訴人認此部分犯行與被告前揭有罪之連續詐欺取財罪間，有方
              法結果之牽連關係，而屬裁判上一罪關係，爰不另為無罪之諭知，附
              此敘明。
據上論斷，應依刑事訴訟法第二百九十九條第一項前段、刑法第五十六條、第三百三
十九條第一項，罰金罰鍰提高標準條例第一條，判決如主文。
中      華      民      國    九十      年      四      月    二十七    日
                                臺灣臺中地方法院刑事第七庭
                                    法  官  林  宗  成
右正本證明與原本無異。
如不服本判決，應於送達後十日內向本院提出上訴狀（須附繕本），上訴於台灣高等
法院台中分院。
                                    書記官
中      華      民      國    九十      年      四      月    二十七    日
附錄論罪科刑法條全文
刑法第三百三十九條第一項：
意圖為自己或第三人不法之所有，以詐術使人將本人或第三人之物交付者，處五年以
下有期徒刑、拘役或科或併科一千元以下罰金。
附表一：被害人己○○所持有之票據
編號  發票人   發票 日      面   額       付  款  銀  行         票   號
一    丙○○  00 00 00    0百七十萬元  第七商業銀行港路分行     SH0000000
0    張進添  00 00 00    0百五十萬元  台灣省合作金庫彰儲支庫   XT0000000
0    大拇指  00 00 00    0百六十萬元  華僑商業銀行新竹分行     AA0000000
      便利商
      店林道
      文
四    菱威通  88 1 15     二百三十萬元  中興商業銀行西台南分行   ADV0000000
      訊企業
      社李文
      峰
附表二：被害人戊○○所持有之票據
編號  發票人   發 票 日      面   額       付  款  銀  行         票   號
一    陳明亮  88 4 30      五百五十萬元  中市○○○○路分社      AC0000000
0    甫雄裝  88 5 26      一百六十二萬  中華商業銀行台中分行    AE0000000
      潢有限               三千二百五十
      公司                 元
三    宏喬裝  88 1 20      一百二十二萬  第七商業銀行向上分行    SM0000000
      潢有限
      公司
四    何慶銓  88 2 25      一百六十五萬  彰化商業銀行彰化分行    BC0000000
                           元
五    薛文卿  88 5 7       二百萬元      台中市農會東區分部      FA0000000
0    薛文卿  88 5 14      一百六十七萬  台中市農會東區分部      FA0000000
                           元
附表三：被害人丁○○所持有之票據
編號  發票人   發 票 日      面   額       付  款  銀  行         票   號
一    大拇指  00 00 00     0百萬元      安泰商業銀行新竹分行    AU0000000
      便利商店
二    大拇指  00 00 00     0百萬元      安泰商業銀行新竹分行    AU0000000
      便利商店
三    安誠裝潢88 2 16      二百五十三萬  彰化商業銀行總行營業部  AK0000000
      有限公司             元
四    安誠裝潢88 2 20      一百八十萬元  彰化商業銀行總行營業部  AK0000000
      有限公司
五    何慶銓  88 2 12      三十三萬二千  第七商業銀行彰新分行    SV0000000
                           0百元
附表四：被害人庚○○所持有之票據
編號  發票人   發 票 日      面   額       付  款  銀  行         票   號
一    丙○○  87 8 15      二百萬元      美商花旗銀行台中分行    0000000
0    丙○○  86 9 15      二百萬元      美商花旗銀行台中分行    0000000
0    丙○○  00 00 00     0百萬元      美商花旗銀行台中分行    0000000
0    何慶銓  88 2 28      三百二十六萬  台灣銀行彰化分行        AL0000000
                           元
五    林廷0  00 0 00      0百八十萬元  板信商業銀行華江分行    HM0000000
附表五：被害人林辰緯所持有之票據
編號  發票人   發 票 日      面   額       付  款  銀  行         票   號
一    丙○○  00 00 00     0百三十萬元  美商花旗銀行台中分行    0000000
0    丙○○  00 00 00     0百三十萬元  美商花旗銀行台中分行    0000000
0    丙○○  88 3 7       一百五十萬元  第七商業銀行港路分行    SH0000000
0    湯之盤  00 00 00     0百五十萬元  第七商業銀行復興分行    SE0000000
0    王小祥  88 1 25      四十二萬元    板信商業銀行民族分行    MM0000000
0    陳明亮  88 5 5       三十萬元      台中市農會大智分部      FA0000000
0    張進添  00 00 00     0百八十萬元  中國商業銀行彰化分行    CHA0000000
0    大拇指00 00 00       0百二十五萬  第七商業銀行新竹分行    SP0000000
      便利商店
九    澍磊有限88 1 25      三十七萬四千  第一商業銀行新竹分行    PB0000000
      公司                 零五十元
十    威星企業88 1 10      二百七十五萬  誠泰銀行建成分行        DB0000000
      社                   元
十一  光義有限88 2 20      一百一十萬五  中興商業銀行中壢分行    VU0000000
      公司                 千元


司法院資訊處製作；財團法人民間司法改革基金會備份。
